【裁判字號】    88,自,199
【裁判日期】    890901
【裁判案由】    詐欺
【裁判全文】
臺灣高雄地方法院刑事判決                          八十八年度自字第一九九號
    自  訴  人  丁○○
                己○○○
    被      告  庚○○
    選任辯護人  吳永茂
右列被告因詐欺案件，經自訴人提起自訴，及臺灣高雄地方法院檢察署檢察官移送併
案審理（八十八年度偵字第三○二○八號）本院判決如左：
    主  文
庚○○連續意圖為自己不法之所有，以詐術使人將本人之物交付，處有期徒刑年陸
月。
    事  實
一、庚○○明知其購買信託登記為訴外人林居所有之坐落於高雄縣大樹鄉○○段七四
    七之五地號，面積二‧五二六八頃之林地（以下簡稱系爭土地），係山坡地保育
    區農牧用地，亦未依墳墓設置管理條例第六條、第七條規定報請主管機關核准設
    置私立公墓或私人墳墓，竟意圖為自己不法之所有，並基於概括犯意，以普照興
    業股份有限公司、際源聯合欣業股份有限公司負責人之名義，對外印製廣告宣稱
    ：合資開發普照山普照花園景觀墓園云云，以開發系爭土地為花園景觀墓園為由
    ，先於民國八十二年十一月間在高雄市○○路九十六號三樓向甲○○遊說，並保
    證產權清楚、墓園規劃花園造，經合格土木技師完成水土保持計劃政府核發完工
    證明許可、保證工期如期完工等語，致甲○○陷於錯誤，於八十二年十二月八日
    與庚○○訂定普照山普照花園合資開發協議書，庚○○以系爭土地作為股金，持
    股比例百分之七十五，甲○○則預定投資百分之二十五之股份，新台幣（以下同
    ）二千五百萬元，於訂約後陸續交付庚○○一千五百萬元，事後發覺有異，未再
    給付其餘款項；庚○○再於八十三年三月間以同一方式，向戊○○、丙○○（原
    名乙○○，於八十八年三月六日改名）、陳木林、莊笙良、管業崎、蔡麗君等人
    表示出售普照山普照花園土地使用權供與建花園景觀墓園使用，並分別訂定普照
    山普照花園土地使用權買賣契約書，連續向戊○○詐得八百萬元、陳木林詐得三
    十二萬元、莊笙良、管業崎、蔡麗君各詐得十三萬八千元、丙○○詐得八百零八
    萬三千元，復以同一手法於八十四年二月十三日向己○○○詐得二十七萬六千元
    、於八十四年四月二十九日向丁○○詐得三十九萬六千元。嗣因庚○○既未向高
    雄縣政府及大樹鄉公所申請核准設置墳墓，亦未如期完工，系爭土地亦因庚○○
    早已設定鉅額之抵押權予台灣土地銀行、李光照、林鴻春、李淑娟等債權人，經
    本院民事執行處以八十五年度執字第一一五一號拍賣抵押物事件查封拍賣，丁○○等人始知受騙。
二、案經自訴人丁○○、己○○○提起自訴及臺灣高雄地方法院檢察署檢察官移送併
    案審理。
    理  由
一、訊據被告庚○○固坦承於右揭時地，提供系爭土地折算百分之七十股份，與被害
    人甲○○訂定土地開發協議書，並與戊○○、丙○○、陳木林、莊笙良、管業崎
    、蔡麗君、丁○○、己○○○等人分別訂定土地使用權買賣契約書，收取金錢，
    並分別於八十三年七月八日向台灣土地銀行借款四千四百萬元、八十三年十月十
八日向訴外人李光照借款一千萬元、八十四年二月十八日向訴外人林鴻春借款一
    千五百萬元、八十四年四月十三日向訴外人李淑娟借款九百六十萬元，均以系爭
    土地為債權人設定抵押權，系爭土地經本院民事執行處查封、拍賣等情不諱，惟
    矢口否認有何詐欺犯行，辯稱：與甲○○、戊○○是合夥契約，納骨塔未蓋好，
    甲○○自始參與整個公司規劃，系爭土地設抵定押權，尚未拍定，當初申請設立
    普照山開發股份有限公司、際源聯合欣業有限公司時，伊是負責人，戊○○是監
    察人、甲○○是副董事長，第一階段工程完工後才去借錢投資在工程，因工程進
    行一半，想辦法借錢完成工程，墓園沒有完成，公共設施已做好，工程八十四年
    就做好了云云。惟查，右揭事實業據自訴人丁○○、己○○○、被害人甲○○、
    戊○○分別於本院審理中指訴綦詳，並有土地移轉協議書、普照山普照花園合資
    開發股東協議合約書等影本各一份、普照山普照花園合資開發股東持股證明影本
    十張、普照山普照花園土地使用權買賣契約書影本八份、同意書影本一份、照片
    四張、普照花園廣告一份、收據影本二份、土地登記簿謄本二份、普照山普照花
    園合資開發案契約書一份、股權變更切結書等在卷可稽。又被告分別於八十三年
    七月八日向台灣土地銀行借款四千四百萬元，以系爭土地設定本金最高限額三千
    六百萬元及二千四百萬元之抵押權；於八十三年十月十八日向訴外人李光照借款
    一千萬元，以系爭土地設定本金最高限額一千萬元之抵押權；於八十四年二月十
    八日向林鴻春借款一千五百萬元，以系爭土地設定本金最高限額一千五百萬元之
    抵押權；於八十四年四月十三日向李淑娟借款九百六十萬元，以系爭土地設定本
    金最高限額九百六十萬元之抵押權等事實，業據被告供承在卷，並有土地登記簿
    謄本一份在卷可稽，堪信為真實。而系爭土地因被告積欠債務，經債權人李光照
    聲請本院執行處以八十五年度執字第一一五一號拍賣抵押物事件查封後，經六次
    拍賣，仍未拍定，有本院執行處八十五年度執字第一一五一號拍賣抵押物案卷影
    本附於本院八十六年度自字第六一四號案卷，並經本院調閱八十六年度自字第六
    一四號案卷核閱屬實。系爭土地除現有使用墳墓土葬約三座，尚有新建墳墓，目
    前工程已停工多時，納骨塔座約四十二座，八十七年間興建一節，亦經另案（本
    院八十八年度自字第二五二號詐欺案件，因該案自訴人就同一案件重複起訴，業
    經諭知不受理之判決確定）承辦法官至現場履勘，製有勘驗筆錄及照片六張附卷
    ，有該案卷影本在卷可按，且由現場照片觀之，系爭土地雜草叢生，並無被告與
    自訴人等訂約時所保證之道路、花園、停車場等公共設施，亦無綠化工程、路燈
    、造景等工程，被告固於八十三年十二月二十七日取得高雄縣政府建設局核發之
    雜項使用執照，惟該執照所載之建築要項僅係擋土牆及排水溝，有高雄縣政府建
    設局（八三）高縣建局建管字第一六九二九號雜項使用執照影本在卷可稽，被告
    亦自承擋土牆及排水溝只做一半，後續有部分工程沒有完工，所以無法變更地目
    等語，被告明知系爭土地係山坡地保育區農牧用地，不得作為墳墓用地使用，且
    其自始即未向主管機關申請核准設立私立公墓或私人墳墓，猶以開發花園景觀墓
    園，出售土地使用權為由向自訴人等詐取金錢，事後既未向主管機關申請核准設
    立墳墓，亦未依約開發成景觀墓園，甚且於八十三年七月起陸續以系爭土地為多
    位債權人設定鉅額之抵押權，貸得近八千萬元，系爭土地亦經本院執行處查封拍
    賣，雖尚未拍定，然一經拍定，自訴人及被害人等向被告所購買之土地使用權，
    即不得對買受人主張，況系爭土地原即非墳墓用地，被告於另案審理勘驗時，亦
    供稱：新建墳墓都是違法使用山坡地，曾被縣政府罰款云云，是被告明知系爭土
    地係山坡地保育區農牧用地，不得設置墳墓使用，猶以開發花園景觀墓園為由，
    使自訴人等陷於錯誤而交付金錢，其有不法所有之意圖及施用詐術至為灼然。被
    告前揭所辯，與事證不符，顯係事後卸責之詞，不足採取。本件事證明確，被告
    犯行堪以認定。
二、核被告所為，係犯刑法第三百三十九條第一項之詐欺取財罪。被告所為數行為，
    時間緊接，所犯罪名相同，顯係出於概括之犯意為之，為連續犯，爰依刑行為法
    第五十六條之規定以一罪論，並加重其刑。又臺灣高雄地方法院檢察署檢察官以
    八十八年度偵字第三０二０八號移送併案審理部分，與自訴人自訴部分，有連續
    犯之裁判上一罪關係，為起訴效力所及，本院自得一併審理，合此敘明。審酌被
    告以在山坡地保育區農牧用地與建墳墓及納骨塔為由，向自訴人及被害人等詐取
    財物高達三千餘萬元，犯罪後亦未返還自訴人及被害人，犯罪情節重大，犯後毫
    無悔意等一切情狀，爰量處如主文所示之刑。
據上論斷，應依刑事訴訟法第三百四十三條、第二百九十九條第一項前段、刑法第五
十六條、第三百三十九條第一項、罰金罰鍰提高標準條例第一條前段，判決如主文。
中      華      民      國      八十九    年      九      月    一      日
                                  臺灣高雄地方法院刑事第三庭
                                      法  官     涂   裕   洪
右為正本，係照原本作成，證明與原本無異。
如不服本判決，應於送達後十日內，向本院提出上訴狀。
                                      書記官     許   麗   珠
中      華      民      國      八十九    年      九      月    五      日
附錄本判決論罪之法條：
刑法第三百三十九條第一項
  意圖為自己或他人不法之所有，以詐術使人將本人或第三人之物交付者，處五年以
  下有期徒刑、拘役或科或併科一千元以下罰金。


司法院資訊處製作；財團法人民間司法改革基金會備份。
